【裁判字號】    90,自緝,341
【裁判日期】    901211
【裁判案由】    侵占
【裁判全文】
臺灣臺中地方法院刑事判決                          九十年度自緝字第三四一號
    自  訴  人  全國小客車租賃有限公司
    代  表  人  甲○○
    被      告  乙○○
右列被告因侵占案件，經自訴人提起自訴，本院判決如左：
    主  文
乙○○無罪。
    理  由
一、自訴意旨略以：被告乙○○於民國（下同）八十六年十一月二十日十六時四十七
    分向自訴人租借車號Ｒ６－七四四五號吉普車一輛，雙方約定租期一日，租金一
    天新台幣（下同）二千元，並由被告於返還前開車輛時一併給付租金，租期屆至
    ，被告並未依約返還前開車輛，因認被告涉犯刑法第三百三十五條第一項之侵占
    罪嫌等語。
二、惟按犯罪事實應依證據認定之，無證據不得推定其犯罪事實，刑法第一百五十四
    條定有明文。且刑法上之侵占罪，須持有人變易其原來之持有意思而為不法所有
    之意思，始能成立，如僅將持有物延不交還或有其他原因致一時未能交還，既缺
    乏主觀要件，即難遽以該罪相繩（最高法院六十八年台上字第三一四六號判例參
    照）。
三、查自訴人認被告乙○○涉有侵占罪嫌，無非係以被告屆期未依約將車輛返還自訴
    人為據。然訊據被告乙○○堅決否認有侵占犯行，辯稱：伊在借用車輛之後，有
    打電話要求續租，自訴人同意，才繼續持有該車，嗣後係因車輛撞壞了，伊牽去
    修理後，修理廠的人才通知自訴人去牽車，並無為自己不法所有意圖之意思等語
    ，經查：本件被告雖然與自訴人言明只租一天，但後來有續租，並陸續匯錢給自
    訴人，租金付到八十六年十二月，後來在八十七年一月初時，修車廠通知自訴人
    牽車，車子放在修理廠有一、二個月，租金大概合計有一個月的租金，業據自訴
    人到庭指述明確，則被告向自訴人租用吉普車後，約續租一個月，隨即因為車輛
    受損而進廠修理，致延未交還，嗣後即由修理廠通知自訴人取車，被告於持有車
    輛之期間，既係基於與自訴人之租賃關係而持有，嗣後因車輛進廠而未持有系爭
    吉普車，縱未通知自訴人車輛之去向，惟該車之行車執照等係一併放置在車內交
    由汽車修理廠處理，且被告並未依約去取車而由自訴人取回，顯然被告係一時繳
    不出修理費用而未積極作為，尚難以其未通知自訴人去修理廠取車，即認被告有
    不法所有之意圖。本案純係雙方因租賃關係所引發之民事債務問題，應由自訴人
    另循民事途徑解決。此外，復查無其他積極証據足資認定被告有何被訴之犯行，
    不能証明其犯罪，自應依法為無罪之諭知。
據上論斷，應依刑事訴訟法第三百四十三條、第三百零一條第一項，判決如主文。
中    華    民    國      九十      年       十二      月     十一    日
                              臺灣臺中地方法院刑事第二庭
                                    法  官  陳 如 玲
右正本證明與原本無異。
如不服本判決，應於判決送達後十日內向本院提出上訴狀，上訴於臺灣高等法院臺中
分院( 須附繕本 )。
                                    書記官
中    華    民    國      九十      年       十二      月     十三    日


司法院資訊處製作；財團法人民間司法改革基金會備份。
